臺灣新北地方法院板橋簡易庭民事簡易判決
111年度板簡字第282號
原      告  許惠慧  
被      告  陳健通  

上列當事人間請求返還不當得利等事件，經本院於民國111年6月
20日言詞辯論終結，判決如下：
    主      文
被告應給付原告新臺幣貳拾萬柒仟肆佰參拾元，及自民國一百一
十年十一月二日起至清償日止，按週年利率百分之五計算之利息
。
原告其餘之訴駁回。
訴訟費用由被告負擔百分之六十三，餘由原告負擔。
本判決原告勝訴部分得假執行。
原告其餘假執行之聲請駁回。
    事實及理由
一、原告主張：
　　原告與被告前因共同擔任訴外人許林玉鶯向臺灣土地銀行股
    份有限公司（下稱土地銀行）貸款申請之連帶保證人，經判
    決確定及土地銀行強制執行，致被告遭扣押薪資。原告另與
    訴外人呂鴻圖等人間因臺灣臺北地方法院95年訴字第7893號
    返還借款事件，於民國95年12月29日達成和解，原告願意於
    96年6月30日給付訴外人呂鴻圖、呂賴玉珠新臺幣（下同）2
    07,430元(含訴訟費用7,430元)，故原告於96年10月8日匯款
    207,430元至被告臺灣銀行松山分行000000000000號帳戶內
    （下稱系爭款項），請求被告轉交給訴外人呂鴻圖。被告要
    求將系爭款項作為其遭土地銀行扣押薪資之清償，惟前開土
    地銀行強制執行業經撤銷，土地銀行已於100年1月10日歸還
    被告遭扣之薪資279,859元。被告未將系爭款項轉交予訴外
    人呂鴻圖，是以被告無法律上原因受領系爭款項，致原告受
    有損害，自應返還前揭匯至被告帳戶之207,430元及自100年
    1月10日起至清償之日止，按週年利率百分之6計算之利息。
    爰依不當得利之法律關係提起本訴，並聲明：㈠被告應返還
    原告207,430元及自100年1月10日起至今，按週年利率百分
    之6計算之利息共計331,888元。㈡願供擔保請准宣告假執行
    。
二、被告則以：
　  原告與被告因先後於90年12月23日、93年11月29日為訴外人
    許林玉鶯向土地銀行申請貸款擔任連帶保證人，並經臺灣臺
    北、雲林地方法院判決原告與被告應連帶給付150萬元、200
    萬元，經臺灣臺北地方法院（下稱臺北地院）於96年1月12
    日以96年執助字第281號執行命令向被告任職之法律事務所
    扣押被告的薪水3分之1，該扣押命令已於98年2月經最高法
    院裁定撤銷，臺北地院則於99年10月4日撤銷前開扣押命令
    ，期間臺北地院違法扣押原告的薪水約92萬元，若以年利率
    5%計算利息，被告約有155,580元的損失，被告經歷異議、
    抗告、再抗告與其他的法律程序，前後約5至6年間，耗費無
    數的心力與訴訟費用，原告應負部分責任，土地銀行並未退
    還前扣押之薪資。原告一開始確實是要被告將系爭款項交予
    訴外人呂鴻圖，但後來同意系爭款項補償被告被土地銀行扣
    押之損失等語，資為抗辯，並聲明：原告之訴駁回。
三、法院之判斷：
　㈠原告主張其因欲交付訴外人呂鴻圖和解金，於96年10月8日匯
    款系爭款項予被告之事實，業據其提出96年10月8日郵政跨
    行匯款申請書、臺北延壽郵局存證號碼56號存證信函、簡訊
    內容截圖及臺北地院95年度訴字第7893號返還借款事件於95
    年12月29日之和解筆錄為證，被告對於其曾收受原告所匯系
    爭款項，以及系爭款項係原告欲支付訴外人呂鴻圖之和解金
    等節均不爭執，惟抗辯原告已同意系爭款項轉為補償被告因
    遭臺北地院強制扣押薪資之損失，否認所收取匯款為不當得
    利。則本件應予審究者為：被告收受原告匯款207,430元有
    無法律上原因？原告依不當得利之法律關係，請求被告返還
    系爭款項，有無理由？
　㈡按當事人主張有利於己之事實者，就其事實有舉證之責任，
    民事訴訟法第277條本文定有明文。本件原告主張被告受領
    系爭款項，係請求被告轉交予訴外人呂鴻圖以清償原告與訴
    外人呂鴻圖間債權債務關係，業提出前開證據為證，被告對
    此亦不爭執，被告雖抗辯原告已同意將系爭款項之給付目的
    變更為補償被告因臺北地院強制扣押薪資之損失，惟此部分
    為原告否認，被告復未就此部分主張舉證以實其說，則被告
    此部分抗辯，容難採認。
　㈢按無法律上之原因而受利益，致他人受損害者，應返還其利
    益。雖有法律上之原因，而其後已不存在者，亦同。民法第
    179條定有明文。查，系爭款項為原告委託被告轉交予訴外
    人呂鴻圖之款項，已如前認定，則兩造間存有原告委託被告
    給付系爭款項之委任契約合意，原告嗣後提起本訴請求被告
    返還系爭款項，應認原告於起訴時有終止委任契約之意思，
    並於本件起訴狀繕本送達被告時生效。準此，系爭款項原附
    有原告委託被告給付訴外人之給付目的，嗣因原告於110年8
    月2日向臺北地院提起本件返還不當得利之訴訟，該起訴狀
    繕本於110年11月1日經臺北地院送達被告本人收受，有臺北
    地院送達證書在卷可稽（見北簡卷第49頁），則原給付目的
    因原告終止委任契約而不復存在，故原告以不當得利之法律
    關係，請求被告返還受領之系爭款項及自110年11月2日至清
    償日止，按週年利率百分之5計算之利息，應屬有據。逾此
    部分之請求，則無理由，應予駁回。
四、綜上，原告依不當得利之法律關係，請求被告給付如主文第
    1項所示，為有理由，應予准許。逾此範圍之請求，則無理
    由，應予駁回。
五、本判決原告勝訴部分係依民事訴訟法第427條第1項適用簡易
    程序所為被告敗訴之判決，爰依同法第436條第2項、第389
    條第1項第3款規定，依職權宣告假執行。原告敗訴部分，其
    假執行之聲請即失所依憑，應予駁回。
六、本件事證已臻明確，兩造其餘主張及攻擊防禦方法與證據，
    經本院斟酌後，與本件判決結果已不生影響，故不一一論列
    ，附此敘明。
七、訴訟費用負擔之依據：民事訴訟法第79條。
中　　華　　民　　國　　111 　年　　7 　　月　　28　　日
                  臺灣新北地方法院板橋簡易庭
                        法  官  陳怡親
以上為正本係照原本作成。
如不服本判決，應於送達後20日內，向本院提出上訴狀並表明上
訴理由，如於本判決宣示後送達前提起上訴者，應於判決送達後
20日內補提上訴理由書（須附繕本）。
中　　華　　民　　國　　111 　年　　7 　　月　　28　　日
                        書記官  劉芷寧